臺灣高雄地方法院民事判決　　　　　　　　96度訴字第1242號
原　　　告　乙○○
　　　　　　　　　　　　20號.
被　　　告　台灣糖業股份有限公司
法定代理人　丙○○
訴訟代理人　丁○○
　　　　　　甲○○
上列當事人間請求損害賠償等事件，本院於民國96年5 月23日言
詞辯論終結，判決如下：
    主      文
原告之訴駁回。
訴訟費用由原告負擔。
    事實及理由
一、原告起訴主張：原告於民國92年初，向被告申請承租坐落於
    高雄縣橋頭鄉○○段1042-4號土地（下稱系爭土地）之部分
    ，惟因被告遲遲不願出租，伊為了身體健康需要運動，乃在
    系爭土地上的部分，種植玉米、樹薯及香蕉等農作物（下稱
    系爭農作物），價值共約新台幣（下同）50萬元。詎料被告
    非但將系爭土地出租他人，並於通知伊要將系爭農作物遷移
    後，即將系爭農作物全數剷除，致原告受有多年來之心血付
    諸流水，復受有系爭農作物滅失之損害。原告爰依侵權行為
    及契約法律關係，請求被告應賠償原告系爭農作物滅失之損
    害及出租系爭土地。並聲明：（一）被告應出租系爭土地予
    原告；（二）被告應給付原告50萬元。
二、被告抗辯略以：被告為國營事業，舉凡出租土地均需依相關
    規定，而系爭土地依規定應整筆出租，被告僅申請承租其中
    部分土地，本與規定不符，被告自無法出租系爭土地之部分
    予。而原告未經被告同意，即私自在被告所有之系爭土地上
    種植約約有玉米20株、樹薯18株、香蕉8 株之系爭農作物，
    惟其中之玉米高度不到1 公尺，且全部作物均未開花到達成
    熟期，價值全部應不值1,000 元。原告上開擅自在被告所有
    之系爭土地上種植農作物之行為，顯係侵害被告之所有權，
    被告本可依民法第767 條之規定，請求排除該等侵害，原告
    竟反而主張其權利遭被告侵害，顯有違反誠信原則，其之請
    求應予駁回。且依民法第66條之規定，不動產之出產物未分
    離者，仍為該不動產之部分，故該等農作物在未分離前，所
    有權本屬被告所有，原告自無權利遭受侵害。況被告於將系
    爭土地依法出租後，即有公告並通知被告應於7 日內將該等
    作物遷移，係因被告屆期仍拒不遷移，始由承租人自行將系
    爭農作物悉數剷除，並非被告剷除。並聲明：原告之訴駁回
    。
三、本件經兩造協議簡化爭點為：
（一）原告依侵權行為請求被告賠償50萬元，有無理由？
（二）原告請求被告出租土地，有無理由？
四、本院對爭點一：「原告依侵權行為請求被告賠償50萬元，有
    無理由？」之判斷：
（一）按因故意或過失，不法侵害他人之權利者，負損害賠償責
      任。故意以背於善良風俗之方法，加損害於他人者亦同。
      違反保護他人之法律，致生損害於他人者，負賠償責任。
      但能證明其行為無過失者，不在此限，民法第184 條定有
      明文。是若被訴之人無上開法定情形者，自無侵權行為損
      害賠償責任。次「按不動產之出產物，尚未分離者，為該
      不動產之部分」、「有收取天然孳息權利之人，其權利存
      續期間內，取得與原物分離之孳息」、「物之成分及其天
      然孳息，於分離後，除法律另有規定外，仍屬於其物之所
      有人」，民法第66條第2 項、民法第70條第1 項、民法第
      766 條分別定有明文。是不動產因天然孳息所生之出產物
      ，於無其他天然孳息收取權時，無論是否已經分離，均應
      由不動產所有人取得。
（二）查本件原告係未經被告同意，即私自在被告所有之系爭土
      地種植系爭農作物，對被告而言，原告自無收取該等天然
      孳息之權，依前揭說明，堪認系爭農作物無論有無分離，
      均屬被告所有之不動產，原告主張系爭農作物為其所有，
      與法自有不符。是本件原告既非系爭農作物之所有權人，
      且無合法收取權限，則其主張有權利或應受法令保護之利
      益遭受被告侵害一事，均難採信。
（三）原告雖主張系爭農作物均為被告所剷除，然此業經被告否
      認，原告則未舉證以實其說，原告此部分之主張已難採信
      。且證人即被告之職員甲○○亦到庭證稱：被告於將系爭
      土地出租後，即有通知原告將系爭農作物於7 日內遷移，
      惟因原告屆期仍未將系爭農作物遷移，最後則由承租人自
      行剷除，並非被告剷除等語明確（本院卷第12頁）。是原
      告主張系爭農作物係由被告剷除一事，同難採信。
（四）從而，本件被告並未侵害原告之權利，且無以違背善良風
      俗或違反保護他人法律之行為造成原告損害，原告依侵權
      行為之規定，請求被告負損害賠償責任，為無理由。
五、本院對爭點二：「原告請求被告出租土地，有無理由？」之
    判斷：
（一）按當事人互相表示意思一致者，無論其為明示或默示，契
      約即為成立。當事人對於必要之點，意思一致，而對於非
      必要之點，未經表示意思者，推定其契約為成立，關於該
      非必要之點，當事人意思不一致時，法院應依其事件之性
      質定之，民法第153 條定有明文。反之，若當事人間無一
      致之意思表示者，即無契約之成立。
（二）查兩造間並未就系爭土地達成租賃之契約合意，為兩造所
      不爭執。是兩造間既未達成出租系爭土地之合意，則原告
      當無契約上之請求權。原告以契約關係請求被告應出租系
      爭土地，為無理由。
六、綜上所述，本件原告依侵權行為損害賠償及契約請求權之法
    律關係，分別請求被告賠償50萬元及出租系爭土地，均無理
    由，應予駁回。
七、據上論結，本件原告之訴無理由，依民事訴訟法第78條，判
    決如主文。
中　　華　　民　　國　　96　　年　　6 　　月　　6 　　日
                  民事第七庭  審判長法  官　林玉心
                                    法  官  柯盛益
                                    法　官　林勇如
正本係照原本作成。
如不服本判決，應於送達後20日內，向本院提出上訴狀並表明上
訴理由，如於本判決宣示後送達前提起上訴者，應於判決送達後
10日內補提上訴理由書（須附繕本）。
中　　華　　民　　國　　96　　年　　6 　　月　　6 　　日
                                    書記官　吳韻芳
